【裁判字號】    98,訴,100
【裁判日期】    980930
【裁判案由】    損害賠償
【裁判全文】
臺灣嘉義地方法院民事判決               98年度訴字第100號
原      告  乙○○○
訴訟代理人  何永福律師
被      告  台灣百勝肯德基股份有限公司
法定代理人  戊○○
訴訟代理人  李佳玲律師
上列當事人間請求損害賠償事件，本院於民國98年9 月17日言詞
辯論終結，判決如下：
    主  文
原告之訴及其假執行之聲請均駁回。
訴訟費用由原告負擔。
    事實及理由
壹、程序事項：
    按當事人法定代理人代理權消滅者，訴訟程序在有法定代理
    人承受其訴訟以前當然停止；又承受訴訟人，於得為承受時
    ，應即為承受之聲明，民事訴訟法第170條、第175條分別定
    有明文。經查，被告之法定代理人原為蘇敬軾，嗣於民國98
    年7 月23日變更為戊○○，有被告提出之股份有限公司變更
    登記表可稽（詳本院卷第184 頁），被告亦已於同年月30日
    ，郵寄聲明承受書狀向本院及原告聲明承受訴訟，揆諸前揭
    規定，核無不合，應予准許。
貳、原告起訴主張：
一、原告於97年7月14日下午1時50分許，前往被告之嘉義垂楊分
    公司用餐，因點餐檯前殘留米黃色濃湯未擦拭乾淨，且濃湯
    與地板顏色幾近相同，難以發覺，致原告前往點餐時滑倒，
    造成左股骨粉碎性骨折，經手術內鋼板固定治療，住院9 日
    ，須專人照顧6 個月，預計1 年後拔除內鋼板，屆時始恢復
    工作能力。
二、依民法第184條、第188條、第193條及第195條規定，請求被
    告賠償下列損害金額：
  (一)醫療費部分：
    按全民健康保險法第1 條後段固規定，就該法未規定之事項
    應適用保險法相關規定。惟全民健康保險性質上係屬健康、
    傷害保險，除有全民健康保險法第82條規定之情形外，依保
    險法第130 條、第135 條準用同法第103 條之規定，全民健
    康保險之保險人不得代位行使被保險人因保險事故所生對於
    第三人之請求權，要無保險法第53條規定適用之餘地。是全
    民健康保險之被保險人，非因汽車交通事故受傷害，受領全
    民健康保險提供之醫療給付，其因侵權行為所生之損害賠償
    請求權並不因而喪失（最高法院89年度台上字第805 號裁定
    意旨參照），故有關健保給付之醫療費用，被告仍有給付義
    務。而原告自97年7 月14日至97年9 月27日止，分別在行政
    院衛生署嘉義醫院（下稱嘉義醫院）、許銘瑞診所、王仁樟
    皮膚科治療，購買藥品、疤痕貼片費用，及預估將來拔除鋼
    板鋼釘手術費，共計新臺幣（下同）127,823 元。
  (二)看護費部分：
    原告自97年7 月14日至97年9 月5 日止，共53日僱請看護人
    員，每日支出2,000 元，共支出106,000 元。又於97年7 月
    22日出院後需專人看護6 個月即180 日，扣除前揭已支付之
    45日（即出院後7 月23日至9 月5 日）看護費，原告尚得請
    求135 日之看護費用，每日以2,000 元計，共計270,000 元
    ，故原告請求之看護費用合計376,000 元。
  (三)工作損失部分：原告預計1 年後拔除內鋼板，屆時始恢復工
    作能力，故原告因受傷而無法工作之時間為1 年，原告每月
    之工作收入為30,000元，故1年之工作損失為360,000 元。
  (四)精神慰撫金部分：
    原告左股骨粉碎性骨折，1 年後拔除內鋼板時，始能恢復工
    作能力，是原告1 年內均無法自由任意行動，身心遭受重大
    打擊，爰請求精神慰撫金600,000 元。
  (五)綜上金額，總共請求1,463,823元。
三、又本件原告為被告嘉義垂楊店之消費者，依消費者保護法（
    下稱消保法）第7 條、第51條規定，原告自得請求被告另給
    付原告損害額1,463,823 元一倍之懲罰性賠償金。
四、並聲明：(一)被告應給付原告2,927,646 元，及自起訴狀繕本
    送達翌日起至清償日止，按年息百分之5 計算之利息；(二)訴
    訟費用由被告負擔；(三)原告願供擔保，請准宣告假執行。
五、對被告答辯所為之陳述：
  (一)依證人甲○○證述，足見當時小心滑倒標誌係放在樓梯旁，
    自然造成消費者誤以為要上樓梯時，必須注意小心滑倒，而
    往櫃臺點餐之路徑即無危險，故本件原告跌倒，根本無任何
    疏失。
  (二)證人丁○○目前與兩造並無關係，立場較客觀，證詞自屬可
    信。證人丙○○是被告嘉義垂楊店之組長，立場會偏袒被告
    ，況且其指稱證人丁○○提示之照片上之標示處地板係因乾
    拖把拖過，有沾到水，所以顏色較深等語，與另一證人甲○○所述不同，何況，相同之地板，為何只有該處顏色較深，
    此外，原告在本件受傷前，腳部從未開刀，足證證人丙○○
    證詞不可採信。
  (三)對於醫療費用部分，住頭等病房不會受到其他病患干擾，可
    靜心修養，早日出院，此頭等病房費用自有其必要性。而拔
    除骨折鋼鈑、鋼釘之費用確需32,000元，此費用原告以30,0
    00元計算並無違誤，此有許銘瑞醫師另外再開立之預估證明
    書可稽，又嘉義醫院98年3 月13日之函文，說明手術約10,0
    00元，應係指許銘瑞醫師之預估證明書上所載之手術費10,0
    00元，顯然函文漏算病房費及看護費。因拔除骨折鋼鈑、鋼
    釘之手術，當然要住院約5 天，而此期間自必須支付看護費
    用，又到醫院手術及出院回家休養，亦須交通工具，是以要
    支付交通費，故上述手術之醫療總費用應以許銘瑞醫師之預
    估費用較為詳細及明確。另對於王仁樟皮膚科診所請求部分
    ，因與原告傷勢無關，故予撤回。
  (四)本件案發當時，原告到被告嘉義垂楊店櫃臺點餐之際，因地
    板殘留濕滑之濃湯，造成原告跌倒受傷，顯然本件有消保法
    之適用，又該法第51條所謂「過失」之解釋，基於保護消費
    者之立法意旨，自應包含輕過失，否則當初立法時，為何未
    明文規定「重大過失」？準此，被告主張應予以「目的性限
    縮」，顯違反立法本旨，且實務上就本條之適用，並未採用
    「目的性限縮」解釋。
、被告答辯則以：
一、關於原告於97年7 月14日在被告嘉義垂楊店點餐櫃檯前跌倒
    乙事，依被告事發後之了解，系爭事故應係原告自己疏於留
    意所致。茲說明當日事故發生經過如下：
  (一)系爭事故發生在當日午後1時40分左右，原告原坐在餐廳一
    樓的用餐區等候，看到其友人即證人丁○○抵達餐廳後，兩
    人就邊交談邊走向點餐櫃檯，當時原告腳上穿著夾腳拖鞋，
    跨步挺大的，走了幾步之後，原告的右腳拐了一下（即腳背
    向身體外側、腳心向身體內側），然後就呈劈腿姿勢，右腳
    在前、左腳在後，跌坐到點餐櫃檯前的地板上，餐廳員工目
    擊原告跌倒後，立即通知店經理上前處理，隨後並協助叫救
    護車將原告送醫。
  (二)據當日在場之員工即證人甲○○、丙○○到庭證稱，原告跌
    倒前，整個餐廳一樓的地面才剛清潔過，並有置放「小心地
    滑」之警示牌，故點餐櫃檯前的地面應係乾淨、乾燥的狀態
    。而且原告係於餐廳地面進行拖地前即已經坐在餐廳一樓的
    用餐區等候友人，應知悉地面有清潔之狀況。
  (三)另原告雖聲請喚證人丁○○，欲證明垂楊餐廳之地面上殘留
    有米黃色濃湯，且與地板之顏色幾近相同，難以發覺，致原
    告前往點餐時滑倒等情，並於98年4月9日當庭提出證人丁○○所拍攝之現場照片乙紙為證。惟查：
  1.證人丁○○雖當庭在該照片上標示所謂「地上黏黏的東西」
    之所在，惟細觀該照片，實看不出該被標示處有何殘留物，
    反而較像是拍攝時地面上的反光而已。且證人丁○○所標示
    處均是深色磁磚，亦與原告所稱「與米黃色濃湯近似致難以
    發覺」之主張有出入。
  2.退步言之，以前開照片對照證人丁○○當庭所繪之現場圖，
    證人丁○○所指殘留米色濃湯的位置，乃位在「點餐櫃檯」
    跟「跌坐在地上的原告」中間，即以原告當日走向點餐櫃檯
    的行進動線，縱使地上有殘留濃湯（惟此非事實），原告在
    走到該處之前，即已跌倒在地，故難認原告之跌倒與地上之
    濃湯殘留物有何因果關係。
  3.原告徒以證人丙○○任職於被告嘉義垂楊店擔任組長，即主
    張會偏袒被告等語，然證人丁○○因剛考完聯考欲請問原告
    ，所以與原告約在被告嘉義垂楊店，可見原告與證人丁○○
    之交情匪淺，證人丁○○才會在考後特別向原告徵詢意見，
    而原告亦應允，故原告主張證人丁○○目前與兩造沒有任何
    關係，立場較客觀，其證詞自屬可信云云，刻意避談證人丁○○之證詞與原告之主張有出入，及前述自相矛盾之重大瑕
    疵，應不可採。
  4.再者，原告雖以相同之地板，為何只有該處會「顏色比較深
    」等語，質疑證人丙○○證稱證人丁○○當庭提出的前揭照
    片上標示處係因「乾拖把拖過，有沾到水，所以地板顏色比
    較深」之證詞，惟查，從前開之照片上可看出，原告跌坐處
    的地板，確有深淺2 種不同顏色，而證人丙○○乃依其在場
    見聞及經驗，證稱深色地板即證人丁○○標示的部分在剛拖
    完地時，相較於淺色地板，會有顏色比平常深之情形，是其
    證述，並無不妥或矛盾之處。故證人丁○○之證詞不可採。
  (四)從而，原告於起訴狀中指稱：「……該分公司點餐檯前之地
    面上殘留米黃色濃湯，因被告之受僱員工未擦拭乾淨，而該
    米黃色濃湯與地板之顏色幾近相同，難以發覺，致原告前往
    點餐時滑倒」云云，應非事實；反之，由證人丙○○證詞可
    知，原告既有穿著鞋底容易打滑之夾腳拖鞋、邊走邊交談導
    致注意力較不集中、跨大步行走等危險行為，應可合理推斷
    ，原告恐係因自己疏於注意之因素而跌倒，非被告嘉義垂楊
    店地上有殘留物所致，且被告對於餐廳之清潔及安全之維護
    已善盡管理監督責任，促使餐廳員工保持地面乾淨及乾燥，
    並無任何過失或不法行為可言，故原告請求被告負侵權行為
    損害賠償責任，即屬無據。
二、退步言之，如  鈞院審理後，認定被告應負侵權行為損害賠
    責任，原告請求之金額亦嫌無據或過高。詳言之：
  (一)醫療費用部分：
  1.依嘉義醫院98年3 月13日嘉醫歷字第0980001081號函說明，
    原告住院期間健保給付之病房並未全部滿房，原告因選擇頭
    等病房而多支出9600元之自付病房費，應非必要支出，原告
    將之列入求償金額中，顯不應准許。
  2.原告雖提出許銘瑞醫師98年5 月6 日開立之預估證明書，主
    張原告以30,000元計算拔除骨折鋼板、鋼釘之費用並無違誤
    等語。然如詳觀前開預估證明書所載明細，包括手術費約須
    10,000元；住院5 天期間之病房費6,000 元與看護費10,000
    元；交通費、雜支費、自助控制疼痛費用6,000 元，總共約
    須32,000元等情，惟前揭嘉義醫院98年3 月13日之函示已說
    明「拔除左大腿股骨骨鈑骨釘之醫療費用約在新台幣壹萬元
    上下」等語，並未表示該次醫療行為須住院達5 天及聘請看
    護，而且，進行拔除鋼板、鋼釘之手術何以需要支出交通費
    、雜支費？且通常手術後健保即會給付止痛藥，應無支出自
    助控制疼痛費用之必要，從而，原告拔除鋼板、鋼釘之醫療
    費用，仍以10,000元為合理，原告起訴時主張需30,000元顯
    然過高，就超過10,000元部分，亦不應准許。
  3.由郭文吉診所之回函，無法證明原告前往就診與其因系爭事
    故所受之傷有關，原告既遲遲未能舉證說明伊前往郭文吉診
    所就診與系爭事故有因果關係，原告關於此部分之請求應屬
    無據。
  (二)看護費用部分：
  1.依前揭嘉義醫院98年3 月13日回函所附許銘瑞醫師97年7 月
    22日開立之診斷證明書所載，當時醫囑關於看護期間及預計
    拔除內鋼板、鋼釘部分為須專人看護照顧2 個月，助行器使
    用3 至6 個月。預計1 年以後拔除內鋼板、鋼釘等語；而原
    告所提同樣是嘉義醫院許銘瑞醫師，在97年10月22日開立之
    診斷證明書，距離前一份診斷證明書約經過3 個月，惟醫囑
    關於看護期間及預計拔除內鋼板、鋼釘部分卻變成須專人看
    護6 個月，預計1 年後拔除內鋼板，屆時始恢復工作能力等
    語，後者關於「需要專人看護的期間」竟暴增成3 倍，惟預
    計拔除內鋼板的時間則未跟著延長，故應可排除傷勢超乎預
    期或突然惡化之情形，則為何前後兩份診斷證明書對於「需
    要專人看護的期間」會有如此大之差異？該等診斷是否忠於
    專業判斷還是摻雜人情因素（原告受傷當日先被救護車送往
    嘉義基督教醫院，惟原告表示因為原告之妹為許銘瑞醫生之
    學妹，又指定轉送至許銘瑞診所檢查，再轉至嘉義醫院由許
    醫師為原告進行手術），實令人啟疑。此外，依前揭嘉義醫
    院98年3 月13日回函說明，雖認為依原告之傷勢，住院期間
    及出院後之早期應聘專人看護，惟何謂「出院後之早期」，
    未具體表示意見，僅說明因每人體力及依賴程度不同，個別
    差異甚大；換言之，出院後之看護，因個別差異甚大，已非
    必要支出，原告如欲請求賠償關於看護費用之支出，應負責
    舉證伊確實有聘專人看護之必要。
  2.被告主張，是否有專人看護之必要，應以原告之基本生活起
    居是否需要專人協助來判斷。如參考嘉義醫院98年4 月6 日
    嘉醫歷字第0980001819號函說明所述，原告在正常狀況下約
    1 個月後可「完全自行使用」四腳助行器行走之意見，表示
    至遲在手術後1 個月，原告已可自己在助行器的輔助下行走
    活動，無需旁人協助，以原告除左大腿骨折之外，並無他處
    受傷來合理研判，原告屆時已可自行打理基本生活起居，而
    無繼續聘請專人看護之必要。從而，縱原告能舉證伊確有必
    要聘請專人看護而支出看護費用，至多應以住院期間及手術
    後1 個月內始為合理。
  3.再者，由原告聲請傳喚為其擔任出院後看護工作之證人呂明
    哲到庭證稱，足認原告確在出院後1 個月左右，已可自行使
    用四腳助行器下床行走，與前揭嘉義醫院98年4 月6日 函所
    述相符。且退步言之，即便原告出院後有聘請看護達45天，
    在後期時，原告已可自行如廁或洗澡，實無看護從旁協助之
    必要，此應係原告未再繼續聘用看護之原因。從而，應認原
    告需要聘請專人看護之期間最多至手術後1 個月始為合理，
    逾此範圍即非必要支出，不可請求賠償。
  4.依民法第216 條規定之損害賠償範圍，及最高法院歷來之審
    判見解，損害賠償之範圍，應以被害人實際所受損害為衡，
    故被害人如未實際受有損害，即無請求損害賠償之餘地。原
    告固提出前開診斷證明書為據，主張出院後須專人看護6 個
    月，並請求被告賠償云云。惟查，原告已自認從97年9 月6
    日起，並未聘請看護，此表示原告實際上並未支出看護費用
    ，自無受損害可言，乃原告還請求被告賠償自97年9 月6 日
    以後高達270,000 元（惟並未實際支出）之看護費，承前說
    明，顯屬無據。
  (三)工作收入損失部分：
  1.原告雖聲請傳喚其胞妹即證人廖竹芳到庭，作為證明原告有
    工作收入之證據方法，證人廖竹芳雖證稱原告確有在伊經營
    之道成補習班工作，每月薪水17,500元等語。惟依鈞院職權
    調閱之原告96年度所得資料，查無原告有任何薪資所得。證
    人雖證稱係因原告有家暴問題，故未申報原告薪水，以防原
    告先生知情，惟查，證人廖竹芳當庭證述時對於原告相關家
    暴情形均答以「我不記得」，且道成補習班之合夥人為證人
    廖竹芳及其丈夫、母親與妹妹，此亦為原告丈夫明知，則原
    告在婚姻遭受挫折後，尋求娘家的支持援助，可說是人情之
    常，證人廖竹芳以「隱匿原告之薪水以避免原告之夫查知原
    告行蹤」作為合理化原告根本沒有申報薪資所得的藉口，顯
    不符邏輯。更何況，證人稱原告在道成補習班負責招生、管
    理宿舍等，對外接觸大量補習班學生或家長，卻又稱為了不
    讓原告的先生知道她在補習班工作，所以隱匿未申報薪資，
    兩者顯然互相矛盾，蓋如果有心隱匿，應不會選擇需要大量
    與外界接觸的工作才是。從而，既然道成補習班有設帳申報
    所得稅，也都有把員工的薪資一起申報，但事實上，道成補
    習班並未申報給付薪資予原告，唯一合理的解釋就是，原告
    並未按月從道成補習班領得薪資，原告之主張與事實不符。
    此外依證人所述，其甘冒刑責來配合原告逃漏稅（按：依商
    業會計法第71條第5 款規定，商業負責人故意遺漏會計事項
    不為記錄，致使財務報表發生不實之結果，處五年以下有期
    徒刑、拘役或科或併科新臺幣六十萬元以下罰金。），其證
    詞必定迴護偏頗原告，不能採信。
  2.原告訴訟代理人雖於98年4月9日當庭表示「月收入我們主張
    以最低工資計算」等語，惟承前所述，原告迄未舉證伊於系
    爭事故發生前每月確有工作收入、工作之行業適用勞動基準
    法、伊為按月計酬之全時勞工故受法定基本工資保障等節，
    況且，原告自稱擔任補習班招生主任工作，則依經驗法則，
    重考補習班招生只集中在聯考放榜前後，原告既然未能舉證
    受有每月工作收入之損失，則原告此部分請求損害賠償之主
    張顯屬無據，而不應准許。
  3.退步言之，縱原告能舉證受有工作收入之損失，原告請求被
    告賠償1年之工作收入損失，亦超過合理範圍，詳言之：
  (1)許銘瑞診所98年2 月25日函雖認為，須於骨折受傷後滿1 年
    至1 年6 個月骨折癒合拔除內鋼板後才可恢復工作，理由係
    期間會「影響左膝關節活動」。然以原告自稱主要在補習班
    擔任招生主任工作，性質上非勞力工作，即工作時不必一直
    動到左膝而言，應該不適用。此外，前揭嘉義醫院98年3 月
    13日函示認為依原告之傷勢，出院後約半年左右始能工作，
    但附加「有長骨」的但書，惟從現有卷證資料，無從判斷原
    告之長骨情形。
  (2)依經驗法則，原告自陳擔任補習班招生主任，此非勞力工作
    ，應無工作上長時間站立或四處走動之情形，則參照前揭嘉
    義醫院98年4 月6 日函所述，正常狀況下大約是手術1 個月
    後，原告已「可完全自行使用四腳助行器行走」，應認原告
    之傷勢已不影響招生工作，而恢復工作能力，從而，原告可
    得請求之工作收入損失，至多亦以1 個月之月收入為合理。
  (四)精神慰撫金部分：
    原告請求被告賠償精神慰撫金，無非係以1 年內無法任意行
    動，身心遭受重大打擊為據。惟依前揭嘉義醫院98年4 月6
    日函述，正常狀況下大約是手術1 個月後，原告之行動能力
    已恢復至相當程度，且原告之傷勢並未嚴重到如前揭嘉義醫
    院98年3 月13日函所載，原告據以請求高達600,000 元之精
    神慰撫金，顯屬過高。
三、懲罰性賠償金部分：
  (一)原告在系爭事故發生當日，並未在被告嘉義垂楊店消費。又
    按消保法第7 條所課予企業經營者之賠償責任，係以企業經
    營者所提供之商品或服務未具「可合理期待之安全性」，侵
    害消費者或第三人之生命、身體、健康、財產，致生損害為
    成立要件，在訴訟上自應由消費者先舉證其所受之損害係由
    企業經營者所提供之商品或服務所致，始得請求企業經營者
    賠償。惟查，系爭事故，應係原告自己疏於留意所致，原告
    不能證明伊跌倒係被告提供之商品或服務未具通常可合理期
    待之安全性所致，詳如前述。
  (二)退步言之，縱鈞院審理後，認為被告有違反消保法第7 條規
    定之情事，惟消保法第51條規定懲罰性賠償金之目的，參照
    其立法理由，乃在促使企業經營者重視商品及服務品質，維
    護消費者利益，懲罰惡性之企業經營者，並嚇阻其他企業經
    營者仿效，貫徹保護消費安全之政策作用，防範企業經營者
    濫用實力之行為，故參酌美國、韓國立法例為規定。而就得
    請求懲罰性賠償金之適用範圍而言，懲罰性賠償既為英美法
    上所特有之賠償類型，此制之設立目的在於對具有邪惡動機
    、非道德的或極惡之行為人施以一定懲罰，阻嚇他人效尤或
    提高他人注意力之處罰性賠償，與我國損害賠償法目的在於
    填補損害者不同，而我國消保法第51條雖係繼受自美國法，
    惟擴大懲罰性賠償金之適用範圍及於行為人出於過失之情形
    ，此為英美法所無。從而，為求符合英美懲罰性賠償制度之
    原始精神，並與我國固有損害賠償法填補損害之本旨相協調
    ，於解釋消保法第51條所謂「過失」時，應予目的性限縮而
    限於「重大過失」，亦即，當行為人顯然欠缺注意，如稍加
    注意，即得避免損害時，法院始應課以懲罰性賠償金。然查
    ，系爭事故發生純屬意外，且被告之受僱人在拖地前就有擺
    放「小心地滑」警示牌提醒消費者留意，於事故發生後也馬
    上協助將原告送醫並多次前往醫院探視，足見被告實無特殊
    惡性，且持續關懷原告，充其量僅有抽象過失，未達重大過
    失之程度，依前述消保法第51條立法理由及實務判決意旨，
    本件並無應准許懲罰性賠償金之情狀，請駁回原告該部分之
    請求。
四、綜合上述，原告係因自己疏於注意而跌倒，被告及受僱人並
    無過失不法侵害其權利之情事，原告依民法及消保法請求高
    額賠償及懲罰性賠償金，於法不合。並聲明：如主文所示。
肆、本院得心證之理由：
一、原告主張於97年7 月14日下午，前往被告嘉義垂楊店，在點
    餐櫃檯前滑倒，造成左股骨粉碎性骨折傷害之事實，業據提
    出嘉義醫院診斷證明書為證，且為被告所不爭執，堪信屬實
    。惟原告主張滑倒之原因，係因被告嘉義垂楊店點餐櫃檯前
    殘留米黃色濃湯，顏色與地板相近難以查覺，致原告踩到後
    滑倒而造成骨折之傷害，乃依侵權行為之法律關係，請求被
    告給付醫療費、看護費、工作損失、精神慰撫金，並依消保
    法第7 條、第51條請求懲罰性賠償金等語，則為被告所否認
    ，並以前揭情詞置辯，故本件應審究者厥為：(一)關於被告嘉
    義垂楊店所提供之服務及用餐環境，是否符合專業水準合理
    期待之安全性？(二)原告請求被告賠償醫療費、看護費、工作
    損失、精神慰撫金，並依消保法請求懲罰性賠償金，是否有
    理由？金額若干？茲分述如下。
二、被告所提供之服務是否符合專業水準合理期待之安全性
  (一)按消保法第2 條第2 款規定之企業經營者，指以設計、生產
    、製造、輸入、經銷商品或提供服務為營業者，被告是以提
    供餐飲服務為營業者，為達到餐飲服務之目的，應提供合乎
    安全、衛生之場所，此為餐飲服務之附隨義務，如有違反而
    致生損害，自有消保法之適用。雖被告主張原告當日未消費
    ，並無消保法之適用等語，然依消保法第2 條第1 、2 、3
    款法文定義，只要係以消費之目的而為交易、使用商品或接
    受服務之人即屬消費者，縱使大部分情形均係支付相當之代
    價始得為之，惟有無支付對價，依該定義尚非決定「消費者
    」與否之因素，至於何謂消費，消保法固無明文定義，惟依
    該法第1 條之精神觀之，其應非屬純粹經濟學理論上之一種
    概念，而係事實生活上之一種行為，包括為達成生活目的之
    行為：凡係基於求生存、便利或舒適之生活目的，在食衣住
    行育樂方面所為滿足人類慾望之行為，且係指不再用於生產
    之情形下所為之最終消費而言，亦即消費者所交易或使用之
    商品或服務，應與國民消費生活安全、消費生活品質有關，
    且不再用於生產之商品或服務之最終消費始得謂之，如與國
    民生活無直接關係即非屬之（行政院消費者保護委員會84
    年4 月6 日消保法字第00351 號函參照）。因此，原告進入
    被告嘉義垂楊店之目的，既係為達成其基於「食」之舒適生
    活目的所為滿足其慾望之事實生活行為，此自與國民消費生
    活安全、消費生活品質有關而應屬「消費」之範疇，則原告
    以消費之目的而接受被告嘉義垂楊店之服務，當屬消保法所
    稱之「消費者」無疑，合先敘明。
  (二)次按從事設計、生產、製造商品或提供服務之企業經營者，
    於提供商品流通進入市場，或提供服務時，應確保該商品或
    服務，符合當時科技或專業水準可合理期待之安全性；又企
    業經營者違反前二項規定，致生損害於消費者或第三人時，
    應負連帶賠償責任。但企業經營者能證明其無過失者，法院
    得減輕其賠償責任，消保法第7 條第1 項、第3 項，分別定
    有明文。又消保法第7 條所謂企業經營者提供服務時，應確
    保該商品或服務符合專業水準可合理期待之安全性，係指企
    業經營者應保障其所提供之商品或服務本身之安全性，以保
    護使用此一商品或服務之消費者，不會因商品或服務欠缺可
    合理期待之安全性而遭受危害。經查，本件被告嘉義垂楊店
    係西式速食自助式餐廳，乃提供商品與服務混合之餐飲服務
    ，而餐飲服務之範圍，在入內飲食之情形，依一般社會大眾
    之合理期待，除提供符合安全衛生之食品外，應包括提供安
    全之用餐環境，亦即為達到提供餐飲服務之目的，應有提供
    安全用餐環境之附隨義務。而一般消費者至自助式速食餐廳
    消費，可合理預期企業經營者提供符合衛生標準之飲食及符
    合安全之用餐消費空間，故可合理期待業者提供之飲食及用
    餐環境本身符合安全衛生之要求。故本件原告前往被告嘉義
    垂楊店欲進行餐飲消費，被告自負有提供安全用餐環境之義
    務。
  (三)惟所謂「符合當時科技或專業水準可合理期待之安全性」，
    依消費者保護法施行細則第5 條規定，應就下列情事認定之
    ：(1)商品或服務之標示說明。(2)商品或服務可期待之合理使
    用或接受。(3)商品或服務流通進入市場或提供之時期。而消
    費者依上開規定請求企業經營者賠償時，就其所受損害係由
    企業經營者所提供之商品或服務，未具當時科技或專業水準
    可合理期待之安全性所致，應負舉證之責任。
  (四)經查，原告主張其因被告嘉義垂楊店點餐櫃檯前殘留米黃色
    濃湯，顏色與地板相近難以查覺，致原告踩到後滑倒而造成
    骨折傷害等語，並聲請傳訊在場之丁○○為證人，證人丁○○於本院陳稱：原告是補習班負責招生的主任，當時我剛考
    完聯考，有問題要請教原告，就約垂楊路的肯德基。我在一
    樓碰到原告，我們剛會合，服務人員就招手說可以點餐，我
    們去櫃檯點餐，原告走在我前面，在接近櫃檯的時候，原告
    就滑倒了，地上有一團黏黏的，好像是玉米濃湯的東西，我
    當時有拍照等語，並提出所拍攝原告跌坐地點之現場照片，
    且當庭將所指稱殘留地上之濃湯以黑色鉛字筆圈起標記（詳
    本院卷第75至77、89頁）。惟本院觀諸原告跌坐地點之現場
    照片，經證人丁○○以黑色鉛字筆圈起標記處共有二處，其
    中一處貼近原告右小腿，另外一處則在點餐櫃檯之牆角。然
    經本院審視該照片，點餐櫃檯牆角部分，依證人丁○○以黑
    色鉛字筆圈起標記處觀之，實無法辨識出有任何漬痕或濃湯
    殘留之痕跡，至於貼近原告右小腿之部分，雖可辨識出地板
    上留有漬痕，惟該漬痕上面及四周附近，並無如同原告所稱
    留有濃湯之類的殘留物，反而僅似係滲入地板尚未完全乾涸
    的水漬痕跡，且面積尚不及原告腳掌之一半。是以，證人丁○○雖證稱點餐櫃檯前有濃湯殘留物等語，然本院核對其提
    出原告跌坐地點之現場照片，尚無法辨識出與證人丁○○所
    述相符之殘留物痕跡，則證人丁○○前揭所述，尚難採為佐
    證原告主張之認定依據。
  (五)至於被告嘉義垂楊店員工丙○○及張亭儀經本院隔離訊問後
    ，證人丙○○於本院證稱：我擔任組長，當天我在暫免下車
    櫃檯擔任點餐工作，隔壁就是一般點餐櫃檯，我有看到原告
    走到櫃檯的過程，原告與她的朋友在講話，往櫃檯的方向移
    動，走到途中就跌倒了，原告有點腳踝內翻就滑倒了。當時
    我們服務人員甲○○剛拖完地，地板剛拖完的時候，我有確
    認地板是乾淨的，沒有黏稠的東西。依照我們的作業，在拖
    地之前，會先放置警告標示才拖地，拖完地等到地板乾，才
    會將小心地滑的標誌拿走。甲○○拖地的範圍是整個一樓大
    廳，甲○○拖完地把拖把拿回去，約3 分鐘原告就跌倒，原
    告滑倒當時，附近還置有小心地滑的警告標示等語，並繪製
    免下車櫃檯位置、證人丙○○當時站立位置、原告與其朋友
    相關位置及小心地滑標誌擺放位置1 紙附卷可參；核與證人
    甲○○於本院證稱：當天中午，值班經理叫我拖地，範圍是
    樓下大廳的地板，包括櫃檯前面。拖地之前就要先放小心地
    滑的標誌，要等到地板乾了才會收起來，我拖完地約5 分鐘
    ，就聽說原告滑倒了，當時還有放置小心地滑的標誌。我在
    拖地的時候，原告已經在店內，而小心地滑的標誌放在大門
    口走進來大概四、五步的樓梯旁，證人丙○○當時在店內負
    責車道暫免的櫃檯等語相符，亦繪製現場相關人員及小心地
    滑標誌位置1 紙存卷可稽（詳本院卷第78至87、91、92頁）
    。本院參酌證人丁○○所提之現場照片，貼近原告右小腿處
    之漬痕，確與水漬痕跡相符，堪認證人丙○○及張亭儀證稱
    原告跌倒之前，地板剛拖完乙情，應信屬實，且參以證人江
    學鵬及張亭儀經本院隔離訊問之證述內容，及所繪製之相關
    人員位置及小心地滑標誌擺放位置，皆屬相符，二人所證稱
    證人甲○○清潔完畢至原告跌倒之時間，亦為一致，益證證
    人江學鵬及張亭儀前揭證述，與事實相符而足堪採信。
  (六)基上，原告跌倒之前，被告嘉義垂楊店員工雖以拖把清潔地
    板，惟清潔地板前後，已擺放小心地滑的標誌提醒消費者注
    意，且經審視證人丁○○提出之現場照片，原告跌坐的地板
    四周，除貼近原告右小腿處有面積甚小的水漬痕跡外，並無
    其他殘留積水之情形，或殘留如原告所稱之濃湯痕跡，尚難
    認被告嘉義垂楊店提供之用餐環境及服務人員提供之服務行
    為本身，有欠缺合理期待之安全性而造成原告損害之情事。
    是原告主張其滑倒受有骨折之傷害，係肇因被告嘉義垂楊店
    地板殘留濕滑濃湯所致等語，尚無足憑採。
三、末查，原告所舉證據尚不足以證明其所受損害，係因被告嘉
    義垂楊店所提供之用餐環境或服務，未具可合理期待之安全
    性所致，業如前述，則原告主張被告應負損害賠償責任，請
    求被告給付醫療費、看護費、工作損失、精神慰撫金，並依
    消保法之規定請求懲罰性賠償金等語，即屬無據。
伍、綜上所述，原告雖主張因被告嘉義垂楊店地板殘留濃湯，致
    其滑倒受有骨折之傷害，並依侵權行為之法律關係，請求被
    告給付醫療費、看護費、工作損失、精神慰撫金，並依消保
    法第7 條、第51條請求懲罰性賠償金等語，惟依原告所舉證
    據暨本院調查證據結果，認原告尚無法證明其所受損害，係
    因被告嘉義垂陽店所提供之用餐環境或服務，未具可合理期
    待之安全性所致，故原告請求被告賠償上開項目及請求懲罰
    性賠償金，洵非可採。從而，原告請求被告應給付2,927,64
    6 元，及自起訴狀繕本送達翌日起至清償日止，按年息百分
    之5 計算之利息，為無理由，應予駁回。又原告之請求既經
    駁回，其假執行之聲請亦失所附麗，爰併予駁回之。
陸、本件待證事實已臻明確，兩造其餘之攻擊防禦方法及舉證，
    經本院斟酌後，認於判決結果已不生影響，爰不一一詳為論
    述。
柒、據上論結，原告之訴為無理由，依民事訴訟法第78條，判決
    如主文。
中    華    民    國    98    年    9     月    30    日
                      民二庭法  官  林中如
以上正本係照原本作成
如對本判決上訴須於判決送達後20日內向本院提出上訴狀
中    華    民    國    98    年    9     月    30    日
                            書記官  黃意雯


司法院資訊處製作；財團法人民間司法改革基金會備份。
